【裁判字號】    97,審易,536
【裁判日期】    971216
【裁判案由】    偽造文書等
【裁判全文】
臺灣士林地方法院刑事判決             97年度審易字第536號
公  訴  人  臺灣士林地方法院檢察署檢察官
被      告  乙○○
                    （另案於臺灣基隆監獄執行中）
上列被告因偽造文書等案件，經檢察官提起公訴（96年度偵續字
第258 號），本院判決如下：
    主  文
乙○○無罪。
    理  由
一、公訴意旨略以：被告乙○○係址設臺北縣汐止市○○○路○
    段77號13樓之1 僑旺實業有限公司 (下稱僑旺公司）之名義
    負責人，明知其並無實際經營公司之意思，且依其已成年之
    社會經驗，應有相當智識程度知悉如應他人之邀，擔任公司
    之名義負責人，可能幫助他人成立空頭公司、填載不實會計
    憑證而幫助他人逃漏稅捐，竟受何清彥 (另簽分案偵辦）之
    委託，自民國90年7 月24日起同意擔任僑旺公司登記名義負
    責人，為稅捐稽徵法之納稅義務人。嗣被告乙○○與何清彥
    共同基於行使業務上登載不實文書及幫助他人逃漏稅捐之犯
    意聯絡，渠等明知僑旺公司於92年間並未僱用甲○○，竟於
    93年3 月間，將甲○○領得僑旺公司所支付之92年薪資新臺
    幣（下同）26萬5,000 元之不實資料，交予不詳之不知情成
    年會計人員，使該會計人員據以製作不實之甲○○92年度各
    類所得扣繳暨免扣繳憑單（下稱扣繳憑單），並持以向財政
    部臺灣省北區國稅局汐止稽徵所申報僑旺公司之92年度營利
    事業所得稅而行使上開業務上登載不實之扣繳憑單，藉此不
    正當方法逃漏僑旺公司應繳納之營利事業所得稅6 萬6,250
    元，足生損害於甲○○及稅捐稽徵機關對稅捐核課之正確性
    。嗣因甲○○收到92年度綜合所得稅核定通知書，始悉上情
    。因認被告乙○○涉犯稅捐稽徵法第43條第1 項幫助他人逃
    漏稅捐罪嫌、刑法第216 條、第215 條行使業務登載不實罪
    嫌等語。
二、按犯罪事實應依證據認定之，無證據不得認定犯罪事實；不
    能證明被告犯罪者，應諭知無罪之判決，刑事訟訴法第154
    條第2 項、第301 條第1 項分別定有明文。又事實之認定，
    應憑證據，如未能發現相當之證據，或證據不足以證明，自
    不能以推測或擬制之方法，以為裁判之基礎；且認定犯罪事
    實所憑之證據，無論直接或間接證據，其為訴訟上之證明，
    須達於通常一般之人均不致有懷疑，而得確信其為真實之程
    度者，始得據為有罪之認定，倘其證明尚未達到此一程度，
    而有合理之懷疑存在時，尚難為有罪之認定基礎，最高法院
    40年台上字第86號、76年台上字第4986號判例可資參照。
三、訊之被告乙○○堅決否認有上開犯行，辯稱：伊於94年間，
    始登記為僑旺公司之負責人，並無起訴書所指之犯行等語。
    按公訴人認被告涉犯稅捐稽徵法第43條第1 項幫助他人逃漏
    稅捐罪嫌、刑法第216 條、第215 條行使業務登載不實罪嫌
    ，無非以證人吳金來及甲○○分別於警詢及檢察官偵查中之
    證述及經濟部中部辦公室97年9 月25日經中三字第09736136
    350 號函所附之僑旺公司變更登記表1 份（參見96年度偵續
    字第258 號卷第37至40頁）為據。然查，證人甲○○於警詢
    及檢察官偵查中均未指證被告乙○○於何時擔任僑旺公司負
    責人及上開幫助他人逃漏稅捐及行使業務登載不實文書之事
    實，而證人吳金來與被告乙○○固於檢察官偵查中供證其等
    於93年間，有以被告乙○○之名義提供僑旺公司作為負責人
    ，乙○○僅提供身分證單純作人頭之事實（參見96年度偵緝
    字第712 號偵查卷第19至20頁、第29至30頁），惟依僑旺公
    司於92年8 月11日、93年7 月8 日及94年7 月26日向經濟部
    辦理變更負責人登記之變更登記表所示，被告乙○○係於94
    年7 月26日始經登記為僑旺公司之負責人，此有92年8 月11
    日、93年7 月8 日僑旺公司變更登記表、股東同意書、經濟
    部94年7 月26日經授中字第09432549400 號函及其所附僑旺
    公司變更登記表、股東同意書影本附卷（參見本院卷第30至
    45頁）可憑，則被告乙○○既於94年7 月26日始經登記為僑
    旺公司之負責人，又未實際參與僑旺公司業務之行為，自無
    可能有公訴人所稱「被告自90年7 月24日起同意擔任僑旺公
    司登記名義負責人，及與何清彥共同基於行使業務上登載不
    實文書及幫助他人逃漏稅捐之犯意聯絡，明知僑旺公司於92
    年間並未僱用甲○○，而於93年3 月間，將甲○○領得僑旺
    公司所支付之92年薪資26萬5,000 元之不實資料，交予不詳
    之不知情成年會計人員，使該會計人員據以製作不實之甲○
    ○92年度各類所得扣繳暨免扣繳憑單，並持以向財政部臺灣
    省北區國稅局汐止稽徵所申報僑旺公司之92年度營利事業所
    得稅而行使上開業務上登載不實之扣繳憑單，藉此不正當方
    法逃漏僑旺公司應繳納之營利事業所得稅6 萬6,250 元。」
    之犯罪事實，當甚明確，而堪認定。
四、綜上所述，被告所辯無公訴人所指之犯行尚非無據，應予採
    信。公訴人所舉上開證據尚不足使本院無合理懷疑而認定被
    告涉有上開所指之犯行，此外，復查無其他積極證據足資證
    明被告涉有上開之犯行，自屬不能證明被告犯罪，應為無罪
    之諭知。
據上論斷，應依刑事訴訟法第301 條第1 項，判決如主文。
本案經檢察官鄭堤升到庭執行職務。
中    華    民    國    97    年    12    月    16    日
                  刑事第一庭法  官  雷雯華
以上正本證明與原本無異。
如不服本判決應於收受判決後10日內向本院提出上訴書狀，並應
應敘述具體理由。其未敘述上訴理由者，應於上訴期間屆滿後20
日內向本院補提理由書(均須按他造當事人之人數附繕本)「切勿
逕送上級法院」。
                            書記官  陳如玲
中    華    民    國    97    年    12    月    16    日


司法院資訊處製作；財團法人民間司法改革基金會備份。
